臺灣嘉義地方法院刑事判決　　　　　　　　　　　　　　九十年度訴字第二七五號
　　公　訴　人　臺灣嘉義地方法院檢察署檢察官
　　被　　　告　丁○○
　　選任辯護人　顏志銘
　　被　　　告　乙○○
右列被告等因妨害自由等案件，經檢察官提起公訴 (九十年度偵字第一二七一號），
本院判決如左：
    主  文
丁○○、乙○○均無罪。
    理  由
一、公訴意旨略以：被告丁○○與乙○○二人，於民國九十年二月十七日晚上十時許
    ，在嘉義市○○街二十六號，與告訴人戊○○談論渠兄許朝財積欠丁○○債務一
    事，因戊○○表示不知道許朝財目前下落，丁○○與乙○○二人竟共同基於妨害
    自由及傷害之犯意，丁○○先以徒手毆打戊○○左臉頰，造成戊○○受有左頰黏
    膜表淺撕裂傷之傷害，乙○○並將該處鐵門拉下不讓戊○○離開，限制其行動自
    由，又強令戊○○撥打電話回家詢問許朝財去處，因仍未有結果，乙○○即以徒
    手毆打戊○○頭部及胸部，造成戊○○受有右側頭皮挫傷、前胸瘀傷等傷害，丁○○及乙○○二人並進而揚言要將戊○○帶到山上關在狗籠，如果戊○○還不說
    出許朝財下落，就要將其活埋等語，致戊○○因而心生畏懼；嗣於當晚十一時許
    ，戊○○之母許李見惟恐其子遭預不測，隨即報警處理而在上址查覺上情，因認
    被告二人共同涉犯刑法第二百七十七條第一項之傷害罪嫌及同法第三百零二條第
    一項、第三百零四條第一項、第三百零五條之妨害自由等罪嫌。
二、按犯罪事實應依證據認定之，無證據不得推定其犯罪事實；又不能證明被告犯罪
    者，應諭知無罪之判決；刑事訴訟法第一百五十四條、第三百零一條第一項分別
    定有明文。又犯罪事實之認定，應憑真實之證據，倘證據是否真實尚欠明確，自
    難以擬制推測之方法，為其判斷之基礎；而認定犯罪事實之證據係指足以認定被
    告確有犯罪行為之積極證據而言，該項證據自須適合於被告犯罪事實之認定，始
    得採為斷罪資料，最高法院五十三年著有臺上字第六五六號、二十九年上字第三
    一０五號著有判例可資參照。且刑事訴訟上證明之資料，無論其為直接或間接證
    據，均須達於通常一般之人均不致有所懷疑，而得確信其為真實之程度，始得據
    為有罪之認定，若其關於被告是否犯罪之證明未能達此程度，而有合理懷疑之存
    在，致使無從形成有罪之確信，根據「罪證有疑，利於被告」之證據法則，即不
    得遽為不利被告之認定，亦有最高法院七十六年度臺上字第四九八六號判例可稽
    。
三、公訴意旨認被告二人涉犯前開罪嫌，係以「然查：右揭事實，業據告訴人戊○○
    於警訊時及本署偵查中指訴甚詳，並經證人許李見證述明確，且有診斷證明書一
    紙在卷可稽，被告所辯顯係狡卸畏罪之詞，殊不足採。」為論據。
四、訊據被告丁○○、乙○○均堅詞否認右揭犯行，被告丁○○辯稱：「當天是乙○○到我家來，我們在客廳喝酒，聽到外面有人敲門，有人去幫他開門，告訴人進
    來穿一件很大的外套，進來以後一直在打電話，打給甲○○，過沒多久他媽媽就
    帶警察過來，警察問他什麼事情，他起初說沒事，之後他跟他媽媽到外面講，進
    來就跟警察說我們打他。」等語（見本院九十一年九月十九日審理筆錄），被告
    乙○○則辯稱：「我沒有打告訴人，告訴人當天來的時候就已經有喝酒，而且我
    跟他先前不認識，當時他來的時候在踢鐵門，我開小門讓他進來，之後聽他跟丁○○在談話才知道他是因為他哥哥的債務問題來的，他進來沒多久警察就來了。
    」等語（見本院九十一年九月十九日審理筆錄）。本院經查：
（一）告訴人之指訴係以使被告受刑事訴追為目的，是其指訴是否與事實相符，仍應
      調查其他積極證據以資審認，倘其他客觀事證與告訴人之指訴情節並非一致，
      尚不得以告訴人之指訴為被告不利之認定。本案公訴意旨係以告訴人於警、偵
      訊指訴為被告涉犯前開罪嫌之重要證據資料，是告訴人之指訴情節與本案其他
      客觀事證是否相符，自需進而審認。
（二）告訴人曾指稱伊於事發當天原係騎車前往被告丁○○住處對面欲將行動電話手
      機送修，係被告丁○○乍見伊於對面，而強令伊進入屋內云云。惟查，被告丁○○住處由屋內並無法直接看見對街之事實，有現場照片附卷可稽，是告訴人
      前開所指，已與事實有違。
（三）告訴人另指稱事發當天係至被告丁○○住處對面送修行動電話手機，但查，告
      訴人當天在丁○○住處，曾以行動電話聯絡其友人甲○○及其母許李見之事實
      ，業據證人甲○○、許李見分別於警、偵訊及本院審理時證述明確，告訴人既
      能以行動電話對外聯絡，則伊所指當天係前往送修手機遭被告強令伊進入屋內
      云云，顯亦與事理有違。
（四）證人即承辦警員己○○結證：「戊○○的母親到派出所報案，說他的兒子有危
      險，我們問他在哪裡，她說在台林街二十六號說戊○○的機車在外面，我就載
      他的母親一起過去，我過去的時候鐵捲門是關著，我和另外一個同事敲門，表
      明是派出所來的，鐵捲門就打開，我們進去的時候，被告丁○○、乙○○、告
      訴人戊○○還有另外一個男的四個人都坐在客廳沙發上，進去以後戊○○的媽
      媽就說他兒子被打，被告丁○○就說沒有打戊○○，是戊○○自己進來。」、
      「（問：現場有無打鬥痕跡？答稱：）沒有。客廳茶桌上的泡茶組都很整齊。
      」、「（問：在場四人有無飲酒情形？答稱：）當場沒有看到有人喝酒，也未
      注意有飲酒的情形。」、「（問：事發當時，丁○○家對面是否有通訊行？答
      稱：）沒有。」等語（見本院九十年八月二日訊問筆錄），警員己○○在現場
      既未發現有打鬥跡象、被告與告訴人當時上均能坐於沙發上、沙發上茶組亦擺
      設整齊，足認告訴人所指受行動自由、受毆打云云，顯與當時客觀情形不符。
      抑且，被告丁○○住處對面既無通訊行，足認告訴人指稱係前往送修手機而遭
      強令入內云云，顯係杜撰之詞，非可採信。
（五）被告丁○○供稱告訴人當日前去其住處後，因酒後鬧事，其當時即曾撥打電話
      向其任職警界之友人詢問應該如何處理之事實，業據證人即嘉義市警察局刑警
      隊警員丙○○結證：「丁○○打電話到我的行動電話，時間大約在晚上十點以
      後，當時我正在臨檢，丁○○打電話來問我說如果家裡有一名醉漢鬧事應如何
      處理，我就叫他趕快報警處理，他電話就掛斷。」、「因為他和我是國小同學
      ，知道我在當警察，所以他跟我聯絡，因為我剛好在忙沒有追問，請他直接報
      警處理。」等語（見本院九十年八月二日訊問筆錄）明確，足認被告丁○○所
      辯為真實；參以被告果有毆打告訴人或限制告訴人行動自由之事實，焉有自行
      打電話與警方聯繫之理，益徵告訴人之指訴，確與事理有違。
（六）至證人即告訴人之母許李見於偵查中之證述情節，姑不論渠與告訴人為母子關
      係可能存在證詞憑信性之疑慮，證人許李見既係與警員同時到場，則渠對於到
      場前被告丁○○屋內究竟發生何事，並未親自見聞，是就本案相關之事實部分
      ，證人許李見記未親身見聞，是渠之證詞，尚難認有證據能力。
（七）又公訴意旨所引之告訴人診斷證明書，既未能證明係被告二人毆打所致，尚難
      僅因告訴人持有收傷之診斷證明書即認係被告二人所為。
五、綜右所述，公訴意旨所據之證據資料既有如上所指之瑕疵，復查無其他積極證據
    足認被告二人有何公訴意旨所指之罪嫌，不能證明被告二人犯罪，揆諸前開條文
    及判例之意旨，允應為被告二人無罪之諭知。
據上論斷，應依刑事訴訟法第三百零一條第一項，判決如主文。
本案經檢察官李文和到庭執行職務
中      華      民      國    九十一    年      九      月     三十     日
                                      臺灣嘉義地方法院刑事第三庭
                                          法  官  許  兆  慶
右正本證明與原本無異。
如不服本判決，應於判決送達後十日內，向本院提出上訴狀。
中      華      民      國    九十一    年      九      月     三十     日
                                          書記官  洪  麗  惠
